【裁判字號】    97,消債更,265
【裁判日期】    971015
【裁判案由】    更生事件
【裁判全文】
臺灣臺南地方法院民事裁定        97年度消債更字第265號
聲  請  人  甲○○
即 債務 人
上列當事人因消費者債務清理事件聲請更生，本院裁定如下：
    主    文
更生之聲請駁回。
聲請費用由聲請人負擔。
    理    由
一、按「聲請更生或清算不合程式或不備其他要件者，法院應以
    裁定駁回之，但其情形可以補正者，法院應定期間先命補正
    」，消費者債務清理條例第8條定有明文。又「債務人與金
    融機構協商成立者，不得聲請更生或清算。但因不可歸責於
    己之事由，致履行顯有重大困難者，不在此限」；「本條例
    施行前，債務人依金融主管機關協調成立之中華民國銀行公
    會會員辦理消費金融案件無擔保債務協商機制與金融機構成
    立之協商，準用前項之規定」，復為消費者債務清理條例第
    151條第5項、第6項所明定。
二、本件聲請意旨略以：聲請人即債務人甲○○有不能清償債務
    之情事，且其無擔保或無優先權之債務總額未逾新臺幣（下
    同）1,200萬元，復未經法院裁定開始清算程序或宣告破產
    ，前雖於民國（下同）95年間與最大債權金融機構（台新銀
    行）成立債務協商，每月應償還25,180元，然因(一)、聲請人
    每月之收入扣除每月依協商條件應清償之金額，無法維持最
    低基本生活；(二)、聲請人之子女增加；(三)、聲請人之薪水或
    財產遭其他債權人強制執行，故無法依協商條件清償協商金
    額，聲請人因不可歸責於己之事由，致履行顯有重大困難，
    為此，依消費者債務清理條例提出本件更生之聲請等語。
三、聲請人家庭財產收支狀況：
┌──────┬────┬─────────────────────┐
│            │項  目  │金 額/價 值                               │
├──────┼────┼─────────────────────┤
│(一)、每月收入│薪    資│96年度每月平均實發金額：                  │
│            │        │(1)聲請人：37,060元；                      │
│            │        │(2)聲請人配偶：17,359元。                  │
├──────┼────┼─────────────────────┤
│(二)、每月支出│1.伙食費│6,000元                                   │
│            ├────┼─────────────────────┤
│            │2.手機費│500元                                     │
│            ├────┼─────────────────────┤
│            │3.扶養費│二名子女：10,000元（含奶粉尿布費用）      │
├──────┼────┴─────────────────────┤
│(三)、每月盈餘│37,919元                                            │
├──────┼──────────────────────────┤
│(四)、協商金額│25,180元                                            │
└──────┴──────────────────────────┘
四、經查：
(一)、聲請人前於消費者債務清理條例施行前，依金融主管機關協
    調成立之中華民國銀行公會會員辦理消費金融案件無擔保債
    務協商機制與金融機構於95年間成立協商，當時聲請人之無
    擔保債務總額為2,014,377元，聲請人自95年5月10日起開始
    繳款，已據聲請人提出協議書及無擔保債務還款計劃為證，
    堪信為真實。
(二)、聲請人陳稱其每月之收入扣除每月依協商條件應清償之金額
    ，無法維持最低基本生活，且次女於95年9月出生，故無法
    依協商條件清償協商金額云云，惟查：
１、聲請人現任職於統一工業股份有限公司，96年度每月實發薪
    資約為37,060元（計算式：39493+34733+32538+35697+4162
    5+38 100+34438+35638+33293+20618+〈13000+23149〉+〈
    12500+21 458〉+〈22500+5945〉＝444725；44472512＝
    37060〈小數點以下四捨五入〉）；而聲請人之配偶則於巧
    勤股份有限公司任職，96年度每月實發薪資約為17,359元（
    計算式：17299+20 871+ 17599+18099+17369+17439+16551+
    〈13136+567〉+1729 9＝156 229；1562299＝17359〈小
    數點以下四捨五入〉），此有統一工業股份有限公司九七統
    工字第97097號函及聲請人提出配偶之薪轉存摺影本在卷足
    憑，可認聲請人與其配偶每月薪資所得合計約為54,419元。
２、聲請人雖主張其每月必要支出約31,854元（含給父母的費用
    10,000 元、伙食費6,000元、健保2,188元、勞保521元、公
    司餐費645元、手機500元、兒女奶粉尿布費用6,000元及扶
    養配偶及二名子女之扶養費共6,000元），然上開健保、勞
    保及公司餐費均已於聲請人每月應發金額中扣除，自無再另
    行提報為每月必要支出之必要，此有統一工業股份有限公司
    員工薪資清冊在卷可考；另聲請人之父林安焌96年度之薪資
    、利息及其他所得為122,237元，名下並有房屋1棟及土地7
    筆（財產總額1,824,150 元），而聲請人之母林霍寶鳳96年
    度之其他所得為29,906元，名下有房屋1棟及汽車1輛（財產
    總額25,300元），此有戶籍謄本及稅務電子閘門財產所得調
    件明細表附卷可查，依聲請人父母之財產狀況，難認其有不
    能維持生活而有受其扶養之必要；又依民法第1116條之1及
    1117條第1項規定：「夫妻互負扶養之義務，其負扶養義務
    之順序與直系血親卑親屬同，其受扶養權利之順序與直系血
    親尊親屬同。受扶養權利者，以不能維持生活而無謀生能力
    者為限。」聲請人之配偶現於巧勤股份有限公司任職，每月
    領有薪資約17,000元，堪認其有謀生能力，並足以維持自己
    日常生活之所需，是聲請人主張每月須支付配偶扶養費
    2,000元，尚難採信。綜上所述，聲請人及其配偶、子女每
    人每月基本生活費用合計約16,500元（計算式：6000+500
    +10000＝16500），則聲請人家庭每月薪資所得扣除每月家
    庭生活費用後之餘額，並非不能履行聲請人依債務協商約定
    每月應償還之款項25,180元。
五、綜上所述，本件聲請人之聲請，並無具體事證證明其有何因
    不可歸責於己之事由，致依原協商條件履行顯有重大困難，
    則其聲請更生，應屬要件不備，依首揭條文之意旨，自應駁
    回其更生之聲請，爰裁定如主文。
中    華    民    國    97    年    10    月    15    日
                  民事第一庭    法      官  曾鴻銘
上為正本係照原本作成。
如不服本裁定，應於裁定送達後10日內，以書狀向本院提出抗告
，並繳納抗告費新臺幣1千元。
中    華    民    國    97    年    10    月    15    日
                                書  記  官  盧昱蓁


司法院資訊處製作；財團法人民間司法改革基金會備份。
